【裁判字號】    98,聲判,29
【裁判日期】    981030
【裁判案由】    聲請交付審判
【裁判全文】
臺灣桃園地方法院刑事裁定              98年度聲判字第29號
聲  請  人
即  告訴人  甲○○
代  理  人  巫宗翰律師
被      告  乙○○
上列聲請人因告訴被告犯業務過失致死案件，不服臺灣高等法院
檢察署98年度上聲議字第3945號駁回再議之處分（原不起訴處分
案號：臺灣桃園地方法院檢察署97年度調偵字第689 號），聲請
交付審判，本院裁定如下：
    主  文
聲請駁回。
    理  由
一、本案聲請意旨略以：被告乙○○係從事載運瓦斯業務之司機
    ，為從事業務之人，於民國97年1 月24日上午10時25分許，
    駕駛車牌號碼IB-8922 號自用小貨車，行經桃園縣龜山鄉○
    ○路1 之1 號前時，與告訴人甲○○之子即被害人巫庭曜所
    騎乘車牌號碼656-BNE 號重型機車發生車禍，至巫庭曜顏骨
    骨折併顱內出血與多處擦挫傷，因神經性併出血性休克，當
    場死亡，而認被告有觸犯刑法第276 條第2 項業務過失致死
    罪之嫌。惟檢察官僅以臺灣省桃園縣區車輛行車事故鑑定委
    員會、臺灣省車輛行車事故鑑定委員會鑑定結果及內政部警
    政署刑事警察局鑑定書綜合研判結果，並參酌卷附之桃園縣
    政府警察局現場勘察報告暨所附勘察照片、外觀圖、現場圖
    等資料，即認(一)「現場勘察結果，被告所駕駛車輛車斗右後
    側近『液化石油氣標示牌』右側之痕跡與該車右側後方吊鉤
    繩紋路相似，且痕跡高度約85- 100 公分，於被害人車輛相
    近高度處均未發現擦撞痕跡，而不排除被告所駕駛車輛車斗
    右後側近「液化石油氣標示牌」右側之痕跡為其車上吊鉤繩
    所留；(二)另被害人機車左側護條上雖有藍色漆轉移痕，惟於
    被告車輛上未發現相對應油漆刮擦痕跡，均無法證明被告所
    駕駛自用小貨車碰撞到被害人機車；(三)被害人機車車頭、左
    側車身發現多處刮擦痕、擦痕，右側則未發現有遭刮擦及破
    損情形，且案發現場有一長約13.8公尺之刮地痕，研判被害
    人騎乘之機車向左傾倒，並與地面有摩擦情形，惟無法證明
    被害人機車向左傾倒係被告所駕駛之自用小貨車造成；(四)再
    檢視被害人所配戴之安全帽，安全帽右側面有疑似直線狀輪
    胎印痕，與被告車輛右側前、後輪胎面凹線形態相仿，印痕
    間距吻合，不排除有遭輪胎輾壓之情形。參以被告稱：伊行
    駛中聽到車輛右後方有機車倒地聲音，看後視鏡時，後輪已
    壓到東西，並未感覺車子遭到碰撞等語，據上認定尚無從證
    明被害人確係因被告車輛擦撞倒地，縱被害人於肇事路段遭
    被告駕駛自小貨車輪胎輾壓，然依現場跡證，並未發現被告
    有何超速或違規情事，則本件被害人騎乘重型機車，其於自
    行操作中因路況變化致不慎倒地，並遭被告所駕駛自用小貨
    車右後輪胎輾壓之可能性極高，是被告遵行於車道內，當有
    其他交通參與者亦遵守交通規則之相當合理信賴基礎，且依
    常情，並無從預測上開情形，縱緊急煞車亦無法避免結果發
    生，堪認被告已盡相當注意義務，而難認有何應注意而未注
    意之過失情事，而認被告犯罪嫌疑不足，逕為不起訴處分。
    然本件依現場跡證顯示，煞車痕、滑痕及散落物品全位於機
    車道上，應可知被害人巫庭曜案發前係平穩直行於機車道上
    ，則被害人巫庭曜於平穩直行狀態下發生煞車、倒地等情事
    之原因，除係被告駕車自行駛中之被害人所騎乘機車後方超
    車並未保持安全間距因而碰撞所致一端外，已別無其他可能
    ，復參以道路交通安全規則第101 條第1 項第5 款規定：「
    汽車超車及讓車時，前行車減速靠邊或以手勢或亮右方向燈
    表示允讓後，後行車始得超越。超越時應顯示左方向燈並於
    前車左側保持半公尺以上之間隔超過，行至安全距離後，再
    顯示右方向燈駛入原行路線。」，且被告於超車時本應依前
    開規則注意車前、後之狀況並保持安全間距，且依當時天候
    晴、日間自然光線、視線良好、路面乾燥並無缺陷，復無其
    他不能注意之情事，竟疏未注意保持安全間距，其有過失甚
    明，堪認本件事故係被告違反上開規則即未保持安全間距所
    致。從而，被告自亦無從援引信賴原則主張其可信賴其他交
    通參與者亦能遵守交通規則而免責。又被告因前開過失行為
    致被害人顏骨骨折併顱內出血與多處擦挫傷，因神經性併出
    血性休克而當場死亡，其間亦有相當因果關係。原不起訴處
    分僅以本件肇事原因不明，竟未就被告究於行駛中有無保持
    安全間距、是否因此撞及被害人巫庭曜所騎乘之重型機車與
    撞及次數、位置再予詳查，及本案未有車禍專業鑑定機關之
    鑑定報告，而臺灣高等法院檢察署亦不查，率而為有利被告
    之認定並駁回告訴人再議之聲請，似嫌率斷，爰依法聲請鈞
    院裁定交付審判，並聲請送中央警察大學交通學系就系爭車
    禍發生之肇責為鑑定等語。
二、按告訴人不服上級法院檢察署檢察長或檢察總長認再議為無
    理由而駁回之處分者，得於接受處分書後10日內委任律師提
    出理由狀，向該管第一審法院聲請交付審判。法院認為交付
    審判之聲請不合法或無理由者，應駁回之，刑事訴訟法第25
    8 條之1 、第258 條之3 第2 項前段分別定有明文。查本件
    聲請人前對被告提出涉犯刑法第276 條第2 項罪嫌之告訴，
    經臺灣桃園地方法院檢察署檢察官偵查後，於98年4 月28日
    以97年度調偵字第689 號為不起訴處分。嗣聲請人不服，聲
    請再議，經臺灣高等法院檢察署檢察長於98年6 月25日以98
    年度上聲議字第3945號駁回其再議之聲請，並於98年6 月30
    日送達該處分書予聲請人本人，並由其收受。嗣聲請人即委
    任巫宗翰律師於98年7 月6 日向本院聲請交付審判等情，業
    經本院依職權調取上揭案號偵查卷全卷核閱無誤，並有上開
    臺灣桃園地方法院檢察署檢察官不起訴處分書、臺灣高等法
    院檢察署處分書及蓋有本院收狀戳章之刑事聲請交付審判狀
    等附卷可稽，是本件交付審判之聲請，程式上核無違誤，合
    先敘明。
三、次按犯罪事實應依證據認定，無證據不得認定犯罪事實。且
    不能證明被告犯罪者，應諭知無罪之判決，刑事訴訟法第15
    4 條第2 項、第301 條第1 項定有明文。又所謂認定犯罪事
    實之證據，係指足以認定被告確有犯罪行為之積極證據而言
    ，苟未能發現相當證據，或證據不足為不利於被告事實之認
    定時，即應為有利於被告之認定，更不必有何有利之證據，
    亦不能以推測或擬制之方法，以為裁判基礎，最高法院29年
    度上字第3105號、40年度台上字第86號、56年度台上字第80
    7 號判例意旨可資參照。復按告訴人之告訴，係以使被告受
    刑事訴追為目的，是其陳述是否與事實相符，仍應調查其他
    證據以資審認，最高法院52年度台上字第1300號著有判例。
    又依刑事訴訟法第258 條之1 規定告訴人得向法院聲請交付
    審判，係對於「檢察官不起訴或緩起訴裁量權」之一種外部
    監督機制，法院僅就檢察官所為不起訴或緩起訴之處分是否
    正確加以審查，以防止檢察機關濫權不予追訴，依此立法精
    神，同法第25 8條第3 項規定法院審查聲請交付審判案件時
    「得為必要之調查」，其調查證據之範圍，自應限於偵查中
    曾顯現之證據；又除認為不起訴處分書所載理由違背經驗法
    則、論理法則或其他證據法則，否則，不宜率予裁定交付審
    判，法院辦理刑事訴訟案件應行注意事項第134 點規定足供
    參酌。
四、經查：
  (一)被害人巫庭曜所騎乘重型機車於行駛中倒地之原因，是否出
    於與被告所駕駛之自用小貨車撞擊所致乙節，經桃園縣政府
    警察局龜山分局就肇事現場實施勘察結果認：雖在被害人巫
    庭曜所騎乘之重型機車護條下後座腳踏桿、左側護條上發現
    藍色漆之移轉痕，而該刮擦痕跡呈垂直方向（倘其係與被告
    所駕駛之車輛發生擦撞，其刮擦痕跡呈現水平方向之機率較
    高），然於被告所駕駛之自用小貨車上並未發現相對應之油
    漆刮擦痕跡，是認被害人所騎乘重型機車上藍色漆移轉痕應
    非來自被告所駕駛之自用小貨車，而與本件事故無涉；又被
    告所駕駛自用小貨車車斗右後側近「液化石油氣」標示牌右
    側、高度約距地面85至100 公分處之痕跡與被告所駕駛自用
    小貨車右側後方吊鉤繩紋路相似，且於被害人所騎乘重型機
    車相近高度之車身處並未發現擦撞痕跡，故不排除上開痕跡
    為被告所駕駛自用小貨車上吊鉤繩所留，亦認與本案無關（
    分別見桃園縣政府警察局現場勘察報告、綜合研判、二、三
    ）。再參以依卷附道路交通事故現場圖所示，巫庭曜所騎乘
    重型機車後方所遺機車倒地右斜刮痕起始處在快車道上距離
    中央分向限制線3 公尺，而往新興街方向快車道路寬亦有3.
    2 公尺，均足供被告所駕駛之自用小貨車（車寬2 公尺）行
    駛，且本件經送請臺灣省桃園縣區車輛行車事故鑑定委員會
    鑑定結果，就此部分亦認「究係重機車先行倒地？或係擦撞
    自小貨車後倒地？」因卷內證據資料不足而無從釐清；再經
    送臺灣省車輛行車事故覆議鑑定委員會覆議結果，仍同前開
    委員會鑑定結果，是無從確認被害人騎乘重型機車之行駛途
    中倒地之原因，此分別有桃園縣政府警察局現場勘察報告、
    機車外觀正面圖、機車外觀左側圖與刑案現場照片、臺灣省
    桃園縣區車輛行車事故鑑定委員會97年8 月29日桃縣行字第
    0975202555號函、臺灣省車輛行車事故覆議鑑定委員會97年
    9 月30日覆議字第0976203703號函可資參酌，從而，難認聲
    請意旨謂被害人人車倒地之原因係出於被告駕駛自用小貨車
    自其後方撞擊所致之情可採。
  (二)又被害人巫庭曜所戴白色安全帽，外觀雖明顯有遭輾壓之情
    形，且經以粉末法增顯後，發現該安全帽右側面有疑似直線
    狀輪胎印痕，而該印痕寬度約0.5 至1 ㎝、間距約2 ㎝，與
    被告所駕駛之自小貨車右側前、後輪胎面凹線亦為直線狀、
    寬度約0.5 至0.9 ㎝、間距約2 ㎝之型態相仿，且印痕間距
    吻合，而不排除有遭被告所駕駛自用小貨車輪胎輾壓之可能
    ，然因安全帽上印痕特徵點不足，無法進一步確認究為前輪
    或後輪輾壓所造成。加以被告所駕駛自用小貨車右前輪胎面
    採獲白色物質，經送內政部警政署刑事警察局與被害人巫庭
    曜所戴白色安全帽右側破裂面之油漆成分鑑定比對，亦認兩
    者成分不相同，顯難認被害人巫庭曜所戴白色安全帽係遭被
    告所駕駛之自用小貨車右前輪輾壓，此分別有桃園縣政府警
    察局現場勘察報告、內政部警政署刑事警察局97年4 月8日
    刑鑑字第0970043529號鑑定書、刑案現場照片可佐。
  (三)雖聲請意旨另以依現場跡證顯示，被害人巫庭曜所騎乘重型
    機車之煞車痕、滑痕及散落物品全位於機車道上，可知被害
    人巫庭曜案發前係平穩直行於機車道上，則被害人巫庭曜於
    平穩直行狀態下發生煞車、倒地等情事之原因，除被告所駕
    駛之自用小貨車自後超車撞擊外，別無他端等語。然影響現
    場之煞車痕、滑痕及散落物品分佈位置之因素不只一端，已
    難據此認定被害人巫庭曜於事發前確實平穩直行於機車道上
    ，況聲請人即告訴人並未於事發現場親身見聞本件事發經過
    ，僅憑現場跡證分佈位置而推斷被告與被害人於事發前、後
    之相關動線、位置，不無摻有個人主觀之偏見或臆測之成分
    ，亦難採認。
四、綜上所述，依上開卷證顯示，本件尚無法據以認定被告所駕
    駛自用小貨車係行駛於被害人巫庭曜所騎乘重型機車後方，
    並因被告自被害人所騎乘重型機車後方違規超車，而撞擊被
    害人，及被害人巫庭曜係遭被告所駕駛自用小貨車右前輪輾
    壓致死等情。本件臺灣桃園地方法院檢察署檢察官所為前開
    97年度調偵字第689 號不起訴處分書及臺灣高等法院檢察署
    檢察長所為98年度上聲議字第3945號處分書，其等論證之理
    由，無何違反經驗論理法則或其他證據法則之處，而依據卷
    存偵查中曾顯現之證據觀之，並無積極證據足以證明被告有
    何聲請人所指業務過失致死罪嫌，應認被告犯罪嫌疑尚有未
    足。原偵查、再議機關依偵查所得證據，而對本案為不起訴
    處分及駁回再議，已就聲請人所指訴事項無從證明被告有業
    務過失致死罪嫌之理由敘明綦詳，乃認被告犯罪嫌疑不足，
    而先後為不起訴處分及再議駁回處分，核無不合。至於聲請
    人請本院將本件重新送請中央警察大學交通學系鑑定車禍發
    生之肇責乙節，本院認本件業經送請台灣省桃園縣區車輛行
    車事故鑑定委員會鑑定，且調查結果業如前述，已無必要再
    為鑑定，且此並非本院審理交付審判之救濟範圍，併此敘明
    。是聲請人猶執前詞指摘不起訴及駁回再議等處分為不當，
    聲請交付審判，非有理由，應予駁回。
據上論結，應依刑事訴訟法第258 條之3 第2 項前段，裁定如主
文。
中    華    民    國    98    年     10  月     30    日
                  刑事第七庭   審判長法  官  蕭世昌
                                     法  官  蔡羽玄
                                     法  官  蔡世芳
以上正本證明與原本無異。
不得抗告。
                                     書記官  張尹嫚
中    華    民    國    98    年    11    月    4     日


司法院資訊處製作；財團法人民間司法改革基金會備份。
